【裁判字號】    99,交聲,1699
【裁判日期】    990720
【裁判案由】    聲明異議
【裁判全文】
臺灣高雄地方法院交通事件裁定        99年度交聲字第1699號
原處分機關  高雄市政府交通局
異  議  人
即受處分人  甲○○
上列異議人即受處分人因違反道路交通管理處罰條例案件，對於
高雄市政府交通局中華民國99年5 月17日所為之處分（原處分：
高市交裁字第裁32-M00000000號），聲明異議，本院裁定如下：
    主  文
異議駁回。
    理  由
一、原處分機關處分意旨略以：異議人即受處分人甲○○所駕駛
    057-CZQ 號重型機車於民國97年9 月2 日上午10時25分許，
    因停放在臺南縣永康市○○○路266 號設有禁止標誌之處所
    ，為警拖吊舉發，並填製南縣警交字第M00000000 號舉發違
    反道路交通管理事件通知單，以當時汽車所有人即太一機車
    行為被通知人，經該機車行於97年9 月9 日以上開機車業於
    97 年8月8 日依分期付款買賣方式出售，而申請歸責於買受
    人即異議人，原處分機關乃又於97年9 月15日另行送達異議
    人戶籍地高雄市○○區○○路58之1 號21樓，由具有代收權
    限之大樓管理員江又仕收受無誤，迄因異議人未自動到案繳
    納，亦未提出陳述，爰於99年5 月17日，依道路交通管理處
    罰條例第56條第1 項第4 款暨道路交通管理事件統一裁罰基
    準表之規定，裁處新臺幣（下同）900 元等語。
二、聲明異議意旨略以：伊固有於97年8 月8 日向上開機車行依
    分期付款方式購買上開機車，惟實係替巴拿馬籍友人乙○○
    購買，所以都是乙○○在使用，伊自始至終未騎乘過，甚至
    於97年9 月2 日上開機車為警拖吊後，還陪同乙○○到監理
    機關，替其繳納拖吊移置費及保管費，嗣因於97年10月間與
    乙○○感情決裂，不再聯絡，且輾轉得知乙○○已於98年9
    月間擅將上開機車辦理過戶登記至其名下，並返回巴拿馬，
    故伊並非車主，竟還要替其繳納本件罰鍰，實不合常理，爰
    提起異議，請求撤銷原處分云云。
三、按在設有禁止停車標誌、標線之處所不得停車；及汽車駕駛
    人在設有禁止停車標線之處所停車者，處600 元以上1,200
    元以下罰鍰，道路交通安全規則第112 條第1 項第4款 及道
    路交通管理處罰條例第56條第1 項第4 款分別定有明文。又
    道路交通管理處罰條例所稱之汽車，包括機器腳踏車，道路
    交通管理處罰條例第3 條第8 款亦規定甚明。次按道路交通
    管理處罰條例第85條第1 項規定「本條例之處罰，受舉發違
    反道路交通管理事件之受處罰人，認為受舉發之違規行為應
    歸責他人者，應於舉發違反道路交通管理事件通知單應到案
    日期前，檢附相關證據及應歸責人相關證明文件，向處罰機
    關告知應歸責人，處罰機關應即另行通知應歸責人到案依法
    處理。逾期未依規定辦理者，仍依本條例各該違反條款規定
    處罰。」此規定係將舉證責任轉換至受處分人，如受處分人
    已舉證說明實際另有可歸責之人，自不得歸責受處分人（臺
    灣高等法院98年度交抗字第1521號裁定理由參照）。申言之
    ，如受處分人未能提出說明另有可歸責之人，處罰機關自得
    依既有證據資料據以處罰。
四、本院得心證之理由：
  (一)查本件異議人有於97年8 月8 日，依分期付款買賣方式，向
    機車行購買上開重型機車，而上開機車確於97年9 月2 日上
    午10時25分許，因違規停放在上開設有禁止標誌之處所，為
    警拖吊並掣單舉發，經上開機車行於97年9 月9 日申請歸責
    異議人，原處分機關乃於97年9 月15日送達異議人戶籍地，
    由該址大樓管理員收受，迄因異議人未自動到案繳納，亦未
    提出陳述，原處分機關乃依法裁罰等節，有臺南縣政府警察
    局南縣警交字第M00000000 號舉發違反道路交通管理事件通
    知單、原處分機關97年9 月12日高市交裁駕字第0970004237
    號函暨送達證書、上開機車行97年9 月9 日申訴書各1 紙附
    卷可稽，且經本院當庭提示，為異議人所不爭執（見本院卷
    第8 至12、24頁），揆諸前揭法條意旨之說明，原處分機關
    之裁罰於程序上尚無違誤。
  (二)是以，本件爭點厥為：異議人是否為違規停放上開機車之行
    為人？經本院按上開機車之車號查詢車籍資料，傳喚證人即
    巴拿馬籍男子乙○○（西元1986年出生）到庭結證：伊雖有
    於97年8 月8 日，委請異議人出具名義購買上開機車，且於
    97年8 月底，從高雄中山大學搬到臺南縣永康市○○○路26
    6 巷住處，然因才剛買沒多久，不太會騎，而且異議人當時
    係伊男友，所以通常都是異議人騎車載伊，伊記得97年9 月
    1 日晚上，異議人坐火車到臺南火車站，伊便騎上開機車到
    臺南火車站接異議人，伊住處離臺南火車站不遠，騎機車約
    8 至10分鐘就到了，那天伊與異議人玩到很晚才返回住處，
    已經忘記是伊還是異議人違規停車導致隔天被拖吊等語明確
    （見本院卷第29至30頁）。復經本院詢問異議人對證人所言
    之意見時，異議人原稱：伊當晚係騎乘自己所有758-CYZ 號
    重型機車，從高雄出發，騎到臺南縣永康市上開地點去找證
    人，然後跟證人各騎一台機車出門，並沒有騎乘本件057-CZ
    Q 號重型機車載證人去玩過，只有剛購買上開機車時，曾在
    中山大學教證人騎車時有騎過云云（見本院卷第30頁）。嗣
    經本院再向證人確認，復經證人明確表示當晚異議人係坐火
    車到臺南等語後，異議人始翻異前詞，改稱：伊憶起當晚係
    坐火車前往臺南找異議人，但已經忘記是誰載誰，而證人住
    在該處，應該是證人去停車的云云（見本院卷第31頁）。縱
    觀異議人自提起聲明異議時，原堅稱從未騎乘過上開機車云
    云，此有異議人於99年6 月8 日書立之異議狀及本院99年7
    月8 日訊問筆錄各1 份可稽（見本院卷第3 、24頁），於聽
    聞證人於本院調查程序中所證內容後，先改稱僅曾在中山大
    學教證人騎機車時有騎過云云（見本院卷第30頁），經證人
    再次表示當晚係一同騎乘機車外出遊，始又翻異前詞，改稱
    已不記得是誰載誰云云（見本院卷第31頁），可見異議人對
    有無騎乘及騎乘上開機車頻率等情所為陳述前後不一，憑信
    性已有疑問，且逐步避重就輕，有所隱瞞，與事實不符。反
    觀證人始終堅證異議人當時係伊男友，通常由異議人騎乘上
    開機車附載之，違規當晚即係與異議人共乘出遊等情明確，
    衡情證人於當時騎車技術不精，2 人共乘時應係由異議人附
    載之，則證人所述通常係異議人騎車載伊乙節，即合常情。
    又證人至本院作證時，相距97年10月間2 人分手之時，已將
    近2 年，當無自冒吾國偽證罪之險而設詞誣陷被告之理，況
    異議人既不爭執於97年間係證人交往之男友，常常騎乘機車
    附載證人等情，足認證人所證情節衡與一般戀情交往者共乘
    機車相載出遊之常情相符，應非虛妄，而堪以採信。
  (三)本院復審酌，本件上開機車有違規情節既屬毋庸置疑之事實
    ，僅就究為異議人抑或證人違規停放一事有所爭執，則自不
    能因異議人及證人均表示不復記憶，而逕以無從證明何人違
    規為由，改裁處異議人不罰，否則無異將當事人及利害關係
    人記憶能力有限性甚或陳述內容虛偽性之危險負擔轉嫁至已
    依循合法行政程序相關規定予以舉發、通知說明及裁罰之原
    處分機關。從而，本件異議人經原處分機關於97年9 月15日
    合法送達通知違規事由後，既未自動到案繳納，亦未提出陳
    述，則原處分機關依法裁罰，於程序上並無違誤，且經本院
    傳喚證人乙○○到院作證，依經驗法則、論理法則，綜核卷
    證後，認證人所述應非虛妄，而異議人所述不實，足見異議
    人未能舉證說明證人係實際違規人，自不得以此免責，是原
    處分機關所為裁罰於實體上亦無違誤。
  (四)綜上所述，異議人之異議意旨，委不可採。原處分機關依道
    路交通管理處罰條例第56條第1 項第4 款之規定，裁處異議
    人罰鍰900 元，依法核無違誤，本件異議為無理由，應予駁
    回。
五、應依道路交通案件處理辦法第19條規定，裁定如主文。
中    華    民    國    99    年    7     月    20    日
                  交通法庭    法  官    李俊霖
以上正本證明與原本無異。
如不服本裁定，應於收受送達後5 日內向本院提出抗告狀。
中    華    民    國    99    年    7     月    20    日
                              書記官    武凱葳

司法院資訊處製作；財團法人民間司法改革基金會備份。
